臺灣新竹地方法院民事裁定　　　　　　　100年度審救字第3號
聲　請　人　游添盛
訴訟代理人　劉韋廷律師
複代理人　　江皇樺律師
上列聲請人因與相對人台灣新竹地方法院檢察署間國家賠償事件
，聲請訴訟救助，本院裁定如下：
    主  文
聲請駁回。
聲請費用由聲請人負擔。
    理  由
一、按當事人無資力支出訴訟費用者，法院應依聲請，以裁定准
    予訴訟救助。但顯無勝訴之望者，不在此限，民事訴訟法第
    107條第1項定有明文。是訴訟救助須以當事人無資力支出訴
    訟費用及非顯無勝訴之望為要件，而所謂無資力，係指窘於
    生活，且缺乏經濟信用者而言。另請求救助之事由，依民事
    訴訟法第109條第2項、第284 條之規定，應以證據釋明之。
    而法院調查聲請人是否無資力支出訴訟費用，專就聲請人提
    出之證據為之，如聲請人並未提出證據，或依其提出之證據
    ，未能信其無資力支出訴訟費用之主張為真實，即應將其聲
    請駁回，並無依職權調查或定期命補正之必要（最高法院26
    年度滬抗字第34號判例意旨參照）。
二、本件聲請意旨略以：聲請人與相對人間國家賠償事件，業據
    聲請人提出訴訟在案（本院100年度審重國字第1號），然查
    ，聲請人家境困窘，此有聲請人及配偶子女之綜合所得稅各
    類所得資料清單及財產歸屬資料清單及台北市低收入戶卡為
    憑，實無資力支付本件訴訟之裁判費用，為此，爰依民事訴
    訟法第107條規定，聲請准予訴訟救助等情。
三、經查：
（一）聲請人前向本院對相對人起訴請求國家賠償，業經本院以
      100年度審重國字第1號國家賠償案件受理等情，經本院依
      職權調閱上開民事卷宗查閱無訛；而聲請人向本院起訴請
      求相對人應給付聲請人5,000萬元，應認本件訴訟標的金
      額為5,000萬元，聲請人應繳納之裁判費用為452,000元，
      合先敘明。
（二）經查，本件聲請人上開主張，固據其提出98年度綜合所得
      稅各類所得資料清單、財產歸屬資料清單、低收入戶卡等
      為證，且經本院依職權自稅務電子閘門調取聲請人92至98
      年財產所得調件明細表，聲請人所得依序為301,131元、
      367,011元、401元、489元、282元、0元、0元，財產則僅
      有汽車乙輛，有聲請人各年稅務電子閘門財產所得調件明
      細表在卷可稽。惟查，依本院職權查詢結果，聲請人就本
      院96年度易字第453號刑事案件，原由法院指定辯護人，
      惟嗣由聲請人自行選任辯護人劉韋廷律師、江皇樺律師，
      本件訴訟救助聲請之本案訴訟100年度審重國字第1號國家
      賠償事件，聲請人亦係委任劉韋廷律師為訴訟代理人，且
      聲請人均已給付律師費，分別有聲請人前案紀錄表、公務
      電話紀錄及本院100年5月6日訊問筆錄附卷可稽，準此，
      聲請人是否全無資力或無法籌措款項支應本件訴訟費用而
      有訴訟救助必要，即非無疑；而觀之上開聲請人財產所得
      調件明細表，聲請人卻全無登記可查得之所得，由此亦足
      認上開聲請人之財產所得資料非可作為聲請人有無資力之
      唯一依據。再者，聲請人尚有配偶、子女，雖其配偶亦查
      無登記之財產及所得，其子游智煒僅有薪資所得，然依本
      院刑事庭委託行政院衛生署八里療養院鑑定聲請人精神狀
      況所為精神鑑定報告書，其中家庭及社會評估項載明：聲
      請人每月領有身障補助8,000元（聲請人及其妻皆領有中
      度身障手冊）聲請人另有勞保月退約七千餘元，目前兒子
      每月給一萬元家用，收入扣除房租及日常開銷後，生活尚
      可維持等語，有該精神鑑定報告書附於100審重國字第1號
      卷內可憑，可認聲請人並非窘於生活，且依聲請人代理人
      所述，聲請人之家庭生活開銷等除拾荒所得外，可能由其
      子資助，有本院100年5月6日訊問筆錄附卷可稽，再參以
      聲請人尚有能力負擔上開民、刑事案件之律師費用，並參
      酌民事訴訟法第107條第2項規定之精神，亦難認聲請人無
      法藉由其親屬之資助，而籌得本件裁判費。此外，聲請人
      係以台灣新竹地方法院檢察署檢察官濫行起訴為由請求國
      家賠償，惟檢察官起訴之該刑事案件亦經本院刑事庭判決
      有罪在案，而聲請人提起本件國家賠償訴訟請求5,000萬
      元之高額聲明，再以裁判費過高無力支付為由聲請訴訟救
      助，經審酌其本案訴訟請求理由，亦難認有予以訴訟救助
      之必要。甚且，聲請人就其繫屬之民、刑事案件，或有自
      行選任訴訟代理人、辯護人者，或有向法扶基金會聲請扶
      助者（有公務電話紀錄可參），衡此聲請人得憑其低收入
      戶卡、財產所得資料自由選擇是否自行負擔訴訟律師費用
      或由國家（或其他扶助單位）提供其他訴訟資源，恐亦有
      違法律訂定訴訟救助或扶助所欲保障訴訟當事人訴訟權之
      立法意旨及目的。
（三）是以，聲請人所提上開資料既難據以逕認聲請人無支出訴
      訟費用之資力，且聲請人亦未提出其他證據釋明其確無資
      力，揆諸首開說明，本院尚難認聲請人無資力支出本案訴
      訟費用之主張為真，聲請人所為本件訴訟救助聲請，尚有
      未洽，應予駁回。
四、依民事訴訟法第95條、第78條，裁定如主文。
中    華    民    國  100    年    5    月    24      日
                  民事第一庭    法      官  林南薰
以上正本係照原本作成。
如對本裁定抗告須於裁定送達後10日內向本院提出抗告狀，並繳
納抗告費新臺幣1,000元。
中    華    民    國  100    年    5    月    24      日
                                書記官  陳怡芳